【裁判字號】    89,易,4087
【裁判日期】    900928
【裁判案由】    恐嚇取財等
【裁判全文】
臺灣高雄地方法院刑事判決                        八十九年度易字第四八七號
    公  訴  人  臺灣高雄地方法院檢察署檢察官
    被      告  甲○○
                丙○○
                丁○○
    共      同
    選任辯護人  吳豐賓
                鍾武雄
                孫嘉男
右列被告因恐嚇取財等案件，經檢察官提起公訴（八十九年度偵字第五二五六號），
本院判決如左：
    主  文
甲○○、丙○○、丁○○均無罪。
    理  由
一、公訴意旨略以：被告甲○○與丙○○、丁○○共同意圖為自己不法所有，甲○○
    於民國八十八年十二月十三日打電話給乙○○稱：「丙○○交代要己○○拿出新
    台幣（下同）十萬元，否則要他損失一千萬元」等語。渠三人又於八十八年十二
    月八日（應係十八日之誤載）凌晨二時許，在高雄市○○路二一四巷二弄十六號
    前，持磚塊、石頭砸毀己○○所有房屋之鐵門及一、二樓窗戶及大門玻璃數塊，
    以此方法威嚇己○○支付十萬元，嗣由丁○○於八十八年十二月某日再打電話給
    戊○○恐嚇稱：「若沒有給我們十萬元要殺死你」等語，經戊○○、乙○○轉告
    己○○，己○○心生畏怖，因認涉有刑法第三百五十四條毀損及第三百四十六條
    第三項、第一項恐嚇取財未遂罪嫌。
二、按犯罪事實應依證據認定之，無證據不得推定其犯罪事實，同法第一百五十四條
    定有明文。次按刑事訴訟法上所謂認定犯罪事實之證據，係指足以認定被告確有
    犯罪行為之積極證據而言，如未能發現相當證據或證據不足以證明，自不能以推
    測或擬制之方法，以為裁判基礎，最高法院二十九年上字第三一０五號及四十年
    台上字第八十六號分別著有判例。再無證據或現有證據不足以證明被告犯罪者，
    自屬「犯罪嫌疑不足者」；而認定不利於被告之事實，須依積極證據，苟積極證
    據不足為不利被告之認定時，即應為有利於被告之認定，更不必有何有利之證據
    ，最高法院三十年上字第八一六號判例參照。又告訴人之告訴，係以使被告受刑
    事訴追為目的，是其陳述是否與事實相符，仍應調查其他證據以資審認，最高法
    院五十二年度台上字第一三號著有判例。以被害人之陳述為認定犯罪之依據
    時，必其陳述並無瑕疵，且就其他方面調查，又與事實相符，始能認有證據能力
    ，最高法院六十一年臺上字第三０九九號著有判例可資參照，所謂無瑕疵，係指
    被害人所為不利被告之陳述，與社會上一般生活經驗或卷存其他客觀事實並無矛
    盾而言，至所謂就其他方面調查認與事實相符，非僅以所援用之旁證足以證明被
    害結果為已足，尤須綜合一切積極佐證，除認定被告確為加害人之可能外，在推
    理上無從另為其他合理原因之假設，有不合於此，即不能以被害人之陳述做為論
    斷之證據，故在告訴人指訴被告涉嫌犯罪之場合，縱令所訴情由依其所結合之旁
    證在情理上尚非絕無可能，若在一般生活經驗上仍可另認為其他有利被告之合理
    推斷，即不得遽以片面之觀點，認為告訴人之陳述或其所本旁證已適為有罪判斷
    之依據。
三、本件公訴人認被告甲○○、丙○○、丁○○涉有前揭恐嚇未遂等罪嫌，無非以右
    揭事實，業據告訴人己○○指訴綦詳，並經證人戊○○、乙○○（偏名黃莉晴）
    到庭證述屬實，且有照片多幀在卷可稽，為其論罪之依據。
四、雖告訴人己○○於警、偵訊及本院審理中之告訴範圍各有增加而皆係不同，然既
    公訴人認被告為共犯關係，所犯毀損、恐嚇取財未遂二罪間有牽連犯之裁判上一
    罪關係，各次毀損、恐嚇取財犯行又係連續犯之關係，依告訴不可分之法理，告
    訴人之最初告訴既係合法，其全部告訴範圍本院自均應予以審理，故經本院整理
    告訴人己○○告訴意旨應係：(一)八十八年十二月二日晚上，被告甲○○至告訴人
    位於屏東縣恆春鎮南林加油站施工地點，毀損加油站設備後，旋又至位告訴人位
    於高雄市前鎮區岡山仔富誠加油站，毀損牆壁上之瓷磚及油漆（八十九年八月二
    十二日刑事補充理由狀，偵卷第六一至六四頁）。(二)八十八年十二月十三日甲○○打電話給乙○○（偏名黃莉晴）恐嚇稱：「要己○○拿出十萬元給他們（被告
    三人），否則讓己○○損失一千萬元，並要告訴人的命。」，經轉告後告訴人因
    此心生畏懼（八十九年六月十六日、八十九年七月十一日刑事補充理由、補敘狀
    ，偵卷第三七至三九、四六至五一頁）。(三)八十八年十二月四日晚上八時至十一
    時，及八十八年十二月十七日晚上十至十一時，被告丙○○都有打電話（九三
    二七二八七三、0000000九）給我，恐嚇稱：「票要我跳到死，讓
    票跳票，用十萬元換一千萬元。」（本院九十年二月一日審理筆錄）(四)八十八年
    十二月十八日凌晨二時四十五分許，被告甲○○（九二八七一三九）先打
    電話至公司（七─三六三六七八）轉接至戊○○手機，恐嚇稱：「己○○如
    現在不出面，家裡要毀損（台語厝要打壞），要給他們（己○○、乙○○）死」
    ，經戊○○通知告訴人，告訴人因生命受威脅，甚感畏懼（九十年一月十八日刑
    事補充告訴狀，附於本院卷），旋被告三人至告訴人位於高雄市○○路二一四巷
    二弄十六號住所大聲吵嚷，並以磚頭砸毀門窗，驚醒左鄰右舍（八十九年七月十
    一日刑事理由補敘狀）。(五)八十八年十二月二十日被告丁○○在高雄縣鳳山市鄭
    新助國民大會代表服務處外面，對戊○○說：「妳哥哥太囂張（台語：給笑），
    要讓他們二人（己○○、乙○○）死。」，經戊○○轉告，告訴人深感恐懼難安
    （九十年一月十八日刑事補充告訴狀，附於本院卷）。
五、訊據被告甲○○、丙○○、丁○○固坦承：與告訴人有工程款糾紛，曾於八十八
    年十二月二十日至鄭新助國代服務處談和解，被告甲○○、丙○○復坦承有於八
    十八年十二月十七日晚上與另三名友人前去告訴人位於高雄市○○路二一四巷二
    弄十六號住所找告訴人，因告訴人不在家旋即離去等語（本院八十九年十一月二
    日審理筆錄），被告丙○○坦承：有於被告甲○○撥通告訴人電話講完後，接著
    對告訴人說如果告訴人讓票跳票，要將票捏死（跳票之意），要用十萬元換一千
    萬元等語不諱（本院九十年二月一日審理筆錄），惟均堅詞否認有何毀損或恐嚇
    取財未遂犯行，皆辯稱：未毀損告訴人前開處所，告訴人確實積欠被告工程款二
    十餘萬元，對告訴人說要告訴人跳票，要將票捏死，要用十萬元換一千萬元，是
    指要告訴人跳票，要向業主投訴，將工程款擋下不要發給上包即告訴人之公司，
    並無不法所有意圖，亦無恐嚇取財之犯行等語。
五、被訴毀損部分：
  (一)告訴人固指訴：八十八年十二月二日晚上，被告甲○○至告訴人位於屏東縣恆春
    鎮南林加油站施工地點，毀損加油站設備後，旋又至告訴人位於高雄市前鎮區岡
    山仔富誠加油站，毀損牆壁上之瓷磚及油漆（八十九年八月二十二日刑事補充理
    由狀，偵卷第六一至六四頁）云云。然被告三人究竟如何有犯意聯絡，推由被告
    甲○○一人所為，有何動機、以何方式毀損，及有何證據證明，均始終未予指明
    ，及至公訴人起訴時，尚漏載此部分之告訴事實，復參酌告訴人於本院審理時，
    亦未就此部分之告訴事實提出可供本院調查之證據，尚難僅憑告訴人提出之工地
    毀損照片四幀（偵卷第六四頁），及證人乙○○證稱：八十八年十二月二日晚上
    八時許，在告訴人公司聽到被告丙○○等人說如果告訴人不付十萬元，要讓他賠
    一千萬，過幾天，工地就被砸等語（偵卷第五五頁，所述被砸毀日期亦與告訴人
    指訴不一致），即認告訴人此部分告訴指摘被告涉犯毀損罪嫌為有據，是亦難謂
    被告三人有上述毀損之犯行。
  (二)告訴人又指訴：八十八年十二月十八日凌晨二時四十五分許，被告甲○○（九
    二八七一三九）先打電話至公司（七─三六三六七八）轉接至戊○○手
    機，恐嚇稱：「己○○如現在不出面，家裡要毀損（台語厝要打壞），要給他們
    （己○○、黃昭治）死」，經戊○○通知告訴人，告訴人因生命受威脅，甚感畏
    懼（九十年一月十八日刑事補充告訴狀，附於本院卷），旋被告三人以磚頭砸毀
    告訴人位於高雄市○○路二一四巷二弄十六號住所之門窗云云，是依告訴人所陳
    ，八十八年十二月十八日當日上址無人在家，因被告於八十八年十二月十七日晚
    上十一時許有打電話來，要告訴人晚上要處理錢的事情，當時告訴人在台東，要
    被告凌晨二時許在屏東縣恆春工地等候，證人戊○○在八十八年十二月十八日凌
    晨二時許又接到被告甲○○、丙○○的恐嚇電話，翌日上午即發現門窗被砸，經
    詢之對門洗衣店老闆娘庚○○告訴證人戊○○說：案發前三、四小時，看到被告
    三人出現在告訴人住處前，詢問告訴人是否在家，口氣很不好，態度不友善，且
    口出三字經等語，庚○○有看到被告三人就是案發前詢問之人，因認住處門窗遭
    毀損，應係被告三人所為云云。姑不論告訴人所聽聞證人戊○○所言係傳聞證據
    ，經本院傳訊證人庚○○到庭結證稱：八十八年十二月十八日睡到半夜時，有聽
    見人打鐵門的聲音，很大聲，沒注意以何物敲打，持續好幾分鐘，有聽見人呼喊
    的聲音，但詳細內容不清楚沒聽見玻璃破碎的聲音，我沒有出來看，告訴人家似
  乎沒人在，前一晚上八、九許，有人按告訴人家門鈴，我隨口說他不在，那人就
    離去，我沒注意有幾人，翌日戊○○告訴家鐵門被打壞，何原因我不知道等語（
    本院九十年九月七日訊問筆錄），即與告訴人之指訴有明顯之差異；況經詢之證
    人戊○○當晚被砸是否有人看見，其先稱：沒有等語（偵卷第二八頁），後稱：
    對面的人有看見等語（本院九十年一月十八日審理筆錄），經本院質之前開偵卷
    所述無人看見被砸經過，其竟答稱：檢察官沒有調我去問話等語（本院九十年一
    月十八日審理筆錄），嗣又稱：洗衣店老闆娘（庚○○）八十八年十二月十七日
    晚上九至十時，有看見被告三人來找我們，但未見被告砸鐵門、玻璃等語（本院
    九十年二月一日審理筆錄），前後所陳矛盾，則其證言是否可信，即非無疑，且
    證人戊○○又係告訴人之胞妹，自難期其所證公允；再經公訴人函請高雄市政府
    警察局楠梓分局派員查訪告訴人住所附近鄰居被告三人上開犯行，據該分局覆稱
    ：鄰居洪生利、張連好均稱夜深已睡，不知有此事發生等語，有該分局函及所附
    查訪資料表二紙在卷足稽（偵卷第三四至三六頁）；另當時被告、告訴人、證人
    戊○○之電話通聯紀錄，因超過保存期限已銷毀，無法調得，亦有附於本院卷之
    臺灣大哥大、中華電信、和信電訊股份有限公司函各一紙在卷足參：證人乙○○
    竟證稱：公司被砸當時，戊○○始終都在場，我是聽說的等語（本院九十年一月
    十八日審理筆錄），純係傳聞證據，且與告訴人及證人楊明月、庚○○一致所述
    當晚無人在上址等情相違，而不可信，是尚難憑告訴人提出之住處毀損照片十四
    幀（警卷八幀、偵卷第五十、五一頁六幀）、證人楊明月、乙○○、庚○○之證
    述，據此為被告三人不利之認定。
  (三)是綜上所述，告訴人所有之前述工地、住處遭毀損之情縱屬為真，惟既無人親見
    被告有毀損行為，然告訴人之指述、證人戊○○、乙○○、庚○○之證述既有如
    前所述重大瑕疵可指，又無其他事證可佐告訴人之指述，自難以擬制或推測之方
    法，在顯乏事證之下，遽認被告有公訴人所指之毀棄損壞犯行。
六、被訴恐嚇取財未遂部分：
  (一)按意圖為自己或第三人不法之所有，以恐嚇使人將本人或第三人之物交付者，為
    刑法第三百四十六條規定之恐嚇取財罪。而所謂恐嚇取財，須行為人主觀上具有
    不法所有之犯意，客觀上以將來惡害之通知，使被害人心生畏懼，而為財物交付
    （參見最高法院六十五年度台上字第一二一二號、六十七年度台上字第五四二號
    判例要旨）。
  (二)告訴人固指訴八十八年十二月十三日甲○○打電話給乙○○（偏名黃莉晴）恐嚇
    稱：「要己○○拿出十萬元給他們（被告三人），否則讓己○○損失一千萬元，
    並要告訴人的命。」，經轉告後告訴人因此心生畏懼云云（八十九年六月十六日
    、八十九年七月十一日刑事補充理由、補敘狀，偵卷第三七至三九、四六至五一
    頁）。惟經訊之證人乙○○：（問：十二月中旬前、後有被告任何一人打電話恐
    嚇你否？）答：和解前，約十一月底，被告甲○○有打電話給我要向我請款，在
    電話裏說如果己○○十萬沒有拿出來就要給他虧損壹仟萬元，（問：被告甲○○
    電話是要打給誰？時間為何？）答：要打給己○○的，我在一旁有聽見，時間約
    是十二月十日左右。（問：除此之外還有接獲其他被告打給你的恐嚇電話否？）
    答：沒有等語；本院繼又訊之：（問：你有將甲○○來電內容告訴己○○否？）
    答：有。（問：後來己○○如何處理？他聽了會害怕否？）答：他聽我轉告之後
    就十分害怕，叫我不要在工地，後來工地就被砸毀等語，縱認告訴人、證人乙○○所言屬，則被告甲○○究係打電話給證人乙○○或告訴人己○○，即非無疑。
    況依證人乙○○上述證言，並無告訴人所指之被告甲○○說：「並要告訴人的命
    」等語甚明。
  (三)告訴人又指訴：八十八年十二月四日晚上八時至十一時，及八十八年十二月十七
    日晚上十至十一時，被告丙○○都有打電話（九三二七二八七三、000
    0000九）給我，恐嚇稱：「票要我跳到死，讓票跳票，用十萬元換一千萬
    元。」云云（本院九十年二月一日審理筆錄）。雖被告丙○○坦承：有於被告甲○○撥通告訴人電話講完後，接著對告訴人說如果告訴人讓票跳票，要將票捏死
    （跳票之意），要用十萬元換一千萬元等語不諱（本院九十年二月一日審理筆錄
    ），惟告訴人與被告有工程款糾紛，被告認告訴人尚欠二十幾萬元未付，故與告
    訴人在鄭新助國代處達成和解，告訴人應再給付十萬元給被告等情，業據被告陳
    明在卷，核與證人楊明月、乙○○到庭證述情節相符（均本院九十年一月十八日
    審理筆錄），並為告訴人所是認，且有告訴人提出之工程明細、被告提出之字據
    各一紙為證，堪可認定。是被告丙○○縱有對告訴人為前述表示，亦係主觀上認
    告訴人積欠其工程款，要將先前告訴人所給的十萬元支票存入兌現，告訴人如拒
    付，要使支票跳票，並向業主投訴，將工程款擋下不要發給上包即告訴人之公司
    ，使告訴人領不到一千萬元之工程款，縱因情緒激動，口氣較差，亦難謂其有為
    自己或第三人「不法所有」之意圖甚明，是告訴人指訴係屬恐嚇取財之犯行，自
    屬誤會。
  (四)告訴人復指訴：八十八年十二月十八日凌晨二時四十五分許，被告甲○○（九
    二八七一三九）先打電話至公司（七─三六三六七八）轉接至戊○○手
    機，恐嚇稱：「己○○如現在不出面，家裡要毀損（台語厝要打壞），要給他們
    （己○○、乙○○）死」，經戊○○通知告訴人，告訴人因生命受威脅，甚感畏
    懼云云（九十年一月十八日刑事補充告訴狀，附於本院卷）。然告訴人於警訊時
    陳稱：被告丁○○打電話給戊○○交待我說，如果沒有給他們十萬元，要殺死我
    ，並放火燒我家等語，證人戊○○雖亦證稱：甲○○凌晨二時許打電話給我，由
    丙○○接過電話講說，如果不給十萬元，要打死己○○等語（偵卷第二八頁），
    然為被告所否認，告訴人上開指訴皆出自於證人戊○○之說詞，然並無其他實據
    以資佐證，且電話通聯紀錄亦因於保存期限無法調得，有前述附於本院卷之臺灣
    大哥大、中華電信、和信電訊股份有限公司函各一紙在卷足參，是實無從證明其
    指訴為真正。
  (五)至告訴人指訴：八十八年十二月二十日被告丁○○在高雄縣鳳山市鄭新助國民大
    會代表服務處外面，對戊○○說：「妳哥哥太囂張（台語：給笑），要讓他們二
    人（己○○、乙○○）死。」，經戊○○轉告，告訴人深感恐懼難安云云（九十
    年一月十八日刑事補充告訴狀，附於本院卷），惟其於偵訊時卻說：丁○○向戊○○說那是他們打破玻璃及鐵門，要我就放火燒房子，乙○○在一旁有聽到等語
    （偵卷第五五頁），惟經質之乙○○：（問：請陳述被恐嚇情形為何？）答：被
    告到二月中旬時我們在鄭國代那裡談十萬元，工程款已付清，但被告還是要來請
    款，連同被告在內有七位，其中一人說要將我打死，我猜是被告指使的案外人等
    語，非僅時間與告訴人所指相異，且依證人所述，縱認屬實，出言者亦非被告之
    任何一人，證人乙○○遽謂為被告所指使之案外人所為，純屬臆測，無足採信。
  (六)告訴人之指述、證人戊○○、乙○○之證述既有如前所述重大瑕疵可指，又無其
    他事證可佐告訴人之指述，如被告三人間如何有犯意聯絡及行為分擔，自難以擬
    制或推測之方法，在顯乏事證之下，遽認被告有公訴人所指之恐嚇取財未遂犯行
    。
七、是依前揭判例意旨，尚難認被告有為公訴人起訴、告訴人告訴所指之毀損、恐嚇
    取財未遂犯行，是本案自不能僅憑上開告訴人指訴，即推定被告三人確有共同為
    毀損、恐嚇取財未遂之犯行。
據上論斷，應依刑事訴訟法第三百零一條第一項前段，判決如主文。
中      華      民      國      九十      年      九    月    二十八    日
                                  臺灣高雄地方法院刑事第一庭
                                      法  官    郭貞秀
右正本證明與原本無異。
如不服本判決，應於判決送達後十日內，向本院提出上訴狀。
                                  書  記  官    黃國忠
中    華    民    國      九十      年      九      月      二十八      日


司法院資訊處製作；財團法人民間司法改革基金會備份。
